臺灣高等法院民事裁定　　　　　　　　　96年度抗字第1528號
抗　告　人　乙○○
上列抗告人因與相對人甲○○等間塗銷森林地承租權登記事件，
對於中華民國96年8月20日臺灣板橋地方法院96年度訴字第1743
號所為裁定提起抗告，本院裁定如下：
    主      文
抗告駁回。
抗告訴訟費用由抗告人負擔。
    理      由
一、原裁定意旨以：抗告人係本於契約之法律關係而提起本件訴
    訟，而相對人甲○○之戶籍住址設於臺北縣三峽鎮，丙○○
    ○之戶籍住址則設於臺北縣汐止市；而抗告人起訴狀記載之
    請求判決事項之聲明係請求相對人應塗銷行政院農業委員會
    新竹林區管理處之臺灣省國有森林用地出租造林之契約登記
    書登記，其請求相對人塗銷登記之行為地係於行政院農業委
    員會林務局新竹林區管理處，係設於新竹市○○路2號；則
    依民事訴訟法第20條但書規定，本事件應由共同管轄法院即
    臺灣新竹地方法院管轄。而抗告人向無管轄權之原法院起訴
    ，而依職權裁定將本件移送台灣新竹地方法院。
二、抗告意旨則以：本件係有無取得林地承租權之爭議，雖本件
    涉訟之林地承租權有在新竹林區管理處辦理租賃權之登記，
    唯此一登記僅係林地主管機關管理林地之便宜行為，並非依
    法必須辦理登記，故抗告人之聲明雖有塗銷登記之主張，然
    此乃因確認無租賃關係後之結果行為，究非民事訴訟法第17
    條所指之登記，核無該條特別審判籍適用之問題。兩造均未
    設籍新竹地區，承租林地之登記機關雖設於新竹，唯該林地
    係位於台北縣三峽，甲○○亦設籍於三峽，是本件由原法院
    管轄並無不妥，原法院誤認係因登記涉訟而裁定移轉管轄，
    恐有誤解因登記涉訟之管轄規定，為此提起本件抗告，請求
    廢棄原裁定。
三、經查，抗告人係本於共同侵權行為、不當得利法律關係（民
    法第184條第1項、第185條第1項、第197條第2項、第179條
    ）提起本件訴訟。而抗告人民事起訴狀之記載，甲○○之住
    所係在桃園縣桃園市，丙○○○之住所係在嘉義縣民雄鄉，
    而依原法院查詢相對人戶籍所設地址，甲○○設籍於臺北縣
    三峽鎮，丙○○○設籍於臺北縣汐止市。惟依抗告人民事起
    訴狀之記載，其訴之聲明係請求相對人應塗銷行政院農業委
    員會新竹林區管理處契約編號71562-1號就台北縣三峽鎮○
    ○段金敏子小段90、105地號（原烏來事業區第38林班）內
    圖號172及184等二筆林地之臺灣省國有森林用地出租造林之
    契約書登記，自屬民事訴訟法第17條所定之因登記涉訟，得
    由登記地之法院管轄。且因本件數相對人之住所非在同一法
    院管轄區域內，則依民事訴訟法第20條但書規定，本件即應
    由上開登記地所在之臺灣新竹地方法院管轄，其他相對人住
    所地法院即無管轄權。抗告意旨雖主張本件並非依法必須辦
    理登記，其請求塗銷登記僅係確認無租賃關係之結果行為，
    認非屬因登記涉訟，無特別管轄規定之適用云云，惟民事訴
    訟法第17條所稱之因登記涉訟之特別審判籍，其適用並無以
    依法必須登記之事項為限。且本件訴之聲明既係請求塗銷登
    記，而非確認租賃關係存在或不存在，其管轄權有無之認定
    ，更與塗銷登記是否為租賃關係不存在之結果無涉，是抗告
    意旨尚非可採。從而，原法院依職權裁定將本件移送台灣新
    竹地方法院，尚無不合。抗告意旨指摘原裁定不當，求予廢
    棄，為無理由，應予駁回。
四、據上論結，本件抗告為無理由，裁定如主文。
中　　華　　民　　國　　96　　年　　11 　月　　29　　日
                    民事第14庭
                        審判長法  官  張  蘭
                              法  官  袁靜文
                              法  官  黃麟倫
正本係照原本作成。
本裁定除以適用法規顯有錯誤為理由，並經本院許可外，不得再
抗告。如提起再抗告，應於收受後10日內委任律師為代理人向本
院提出再抗告狀。並繳納再抗告費新台幣１千元。
中　　華　　民　　國　　96　　年　　12　　月　　4 　　日
                              書記官  王敬端
